臺灣臺北地方法院刑事判決　　　　　　 100年度易字第2170號
公　訴　人　臺灣臺北地方法院檢察署檢察官
被　　　告　藍寶溱
輔　佐　人
即被告之姐　藍麗蘭
上列被告因詐欺案件，經檢察官聲請簡易判決處刑（100 年度偵
字第12021 、13405 、13538 號），本院刑事庭認不宜以簡易判
決處刑，改依通常程序審理，嗣於本院準備程序中，被告就被訴
事實為有罪之陳述，本院以簡式審判程序，判決如下：
    主  文
藍寶溱幫助意圖為自己不法之所有，以詐術使人將本人之物交付
，處有期徒刑貳月，如易科罰金，以新臺幣壹仟元折算壹日。緩
刑貳年。
    事  實
一、藍寶溱明知依一般社會生活之通常經驗，一般人無故取得他
    人金融帳戶使用之行徑常與財產犯罪之需要密切相關，而可
    預見他人如不自行申辦帳戶，而向他人收集金融機構帳戶之
    提款卡、密碼等物品使用，可能係提供予犯罪集團作為詐騙
    他人款項之用途，並藉以逃避偵查機關追查，但仍基於縱有
    人持以犯詐欺犯罪，亦不違反其本意之幫助詐欺取財之不確
    定故意，於民國100 年4 月25日下午某時許，在臺北市○○
    ○路火車站之新光三越百貨公司前，將其姊藍麗蘭於國泰世
    華商業銀行臺北分行開立帳號000-000000000000號帳戶（下
    稱國泰世華銀行帳戶）及藍念慈於新光銀行城內分行開立之
    帳號000-0000000000000 號帳戶（下稱新光銀行帳戶）之存
    摺影本、提款卡及密碼等資料，交付予真實姓名年籍不詳自
    稱「賴經理」之成年人使用，以此方法幫助他人從事犯罪。
    嗣該真實姓名年籍不詳自稱「賴經理」之成年人及其所屬之
    詐騙集團成員，共同基於意圖為自己不法所有之犯意聯絡，
    分別為下列行為：
(一)、該不詳詐騙集團成員於100 年4 月27日17時20分許，撥打電
    話予謝金成，向謝金成謊稱其先前於網路購物時設定繳款方
    式錯誤，要求謝金成至自動櫃員機操作更改付款方式，致謝
    金成因而陷於錯誤，於同日18時4 分許，至郵局依該詐騙集
    團成員指示操作自動櫃員機，因而誤匯款新臺幣（下同）
    16940 元至上開國泰世華銀行帳戶內，旋遭提領一空。
(二)、該不詳詐騙集團成員，又於100 年4 月27日18時10分許，撥
    打電話予涂怡凡，向涂怡凡謊稱其先前於網路購物231 元，
    因作業程序出問題，以致變成分12期自動扣款，要求涂怡凡
    至自動櫃員機操作取消自動扣款之設定，涂怡凡因而陷於錯
    誤於同日18時54分許，依該詐騙集團指示操作自動櫃員機，
    因而誤匯款29999 元至上開國泰世華銀行帳戶內，旋遭提領
    一空。
(三)、該不詳詐騙集團成員，復於100 年4 月27日18時40分許，撥
    電話予沈建宗，向沈建宗謊稱其先前網路購物時匯款帳號錯
    誤，導致銀行與該賣家對帳交易錯誤，旋由另一詐騙集團成
    員撥打電話予沈建宗，自稱係國泰世華銀行之服務人員，向
    沈建宗謊稱有收到賣家傳真資料，要幫沈建宗辦理終止分期
    扣款，要求沈建宗前往鄰近自動櫃員機查詢餘額，致沈建宗
    因而陷於錯誤，於同日19時25分許，前往新北市○○市○○
    路之國泰世華銀行，依該詐騙集團成員之指示操作自動櫃員
    機，因而誤匯款29984 元（聲請書誤載為47984 元）至上開
    新光銀行帳戶內，旋遭提領一空。
(四)、該不詳詐騙集團成員，再於100 年4 月27日19時許，撥打電
    話予施逸嫻，向施逸嫻謊稱為網路購物客服人員，告知施逸
    嫻因其網路購物時，匯款帳戶誤為批發商帳戶，並由另一詐
    騙集團成員撥打電話予施逸嫻，自稱係合作金庫銀行人員，
    要求施逸嫻至自動櫃員機操作匯款，致施逸嫻因而陷於錯誤
    ，於同日19時54分許，在其住處，依該詐騙集團成員指示以
    網路銀行匯款方式，誤匯款29993 元至上開新光銀行帳戶內
    。嗣經謝金成、涂怡凡、沈建宗、施逸嫻察覺有異，乃報警
    處理，為警循線查獲，始知悉上情。
二、案經臺北市政府警察局萬華分局、中正第一分局報告臺灣臺
    北地方法院檢察署檢察官偵查起訴。
    理  由
一、程序方面：本件被告所犯係死刑、無期徒刑、最輕本刑為三
    年以上有期徒刑以外之罪，其於準備程序中就被訴事實為有
    罪之陳述，經告知簡式審判程序之旨，並聽取公訴人及被告
    之意見後，本院合議庭認為適宜而裁定由受命法官獨任進行
    簡式審判程序；又本件既經本院合議庭裁定由受命法官獨任
    行簡式審判程序，是其證據之調查，即不受刑事訴訟法第15
    9 條第1 項、第161 條之2 、第161 條之3 、第163 條之1
    及第164 條至第170 條規定之限制，合先敘明。
二、上開事實，業據被告藍寶溱於本院準備程序及審理中均坦承
    不諱（見本院100 年度易字第2170號卷二第16、19頁），核
    與證人藍麗蘭於警詢中證述其有提供上開國泰世華銀行帳戶
    供被告使用之情節相符（見100 年度偵字第12021 號卷第9
    至10頁），復有證人即被害人謝金城、涂怡凡、沈建宗、施
    逸嫻於警詢時證述遭不詳詐騙集團詐騙，而分別誤匯款至上
    開國泰世華銀行帳戶及上開新光銀行帳戶之情節一致（見10
    0 年度偵字第12021 號卷第11至12、13頁、100 年度偵字第
    13405 號卷第13至14頁、100 年度偵字第13538 號卷第43頁
    至背面），復有國泰世華商業銀行臺北分行100 年6 月15日
    （100 ）國世臺北字第1000000168號函及函附之客戶資料查
    詢及交易明細資料及臺灣新光商業銀行股份有限公司100 年
    6 月2 日（100 ）新光銀業務字第4143號函及函附之客戶資
    料查詢基本資料、存款帳戶存提交易明細查詢明細表各1 份
    在卷可稽（見100 年度核退字第301 號第6 至12頁、100 年
    度偵字第13538 號卷第12至14、30頁），並有郵政自動櫃員
    機交易明細表（謝金成、涂怡凡）2 紙、國泰世華銀行自動
    櫃員機交易明細表（沈建宗）1 紙、施逸嫻所有中華郵政股
    份有限公司蘆洲中原路郵局存摺影本1 份附卷可查（見10 0
    年度偵字第12021 號第19、20頁、100 年度偵字第13405 號
    卷第19頁、100 年度偵字第13538 號卷第55至56頁），足認
    被告上開任意性自白確與事實相符，堪予採信。從而，本件
    事證明確，被告犯行洵堪認定，應依法論科。
三、論罪科刑部分
(一)、按刑法上之幫助犯，係對於犯罪與正犯有共同之認識，而以
    幫助之意思，對於正犯資以助力，而未參與實施犯罪之行為
    者而言（最高法院75年度臺上字第1509號、84年度臺上字第
    5998號、88年度臺上字第1270號判決參照）。被告交付上開
    國泰世華銀行帳戶及新光銀行帳戶之存摺影本、提款卡及密
    碼予他人為上開詐欺取財犯行使用，雖並未參與犯罪之構成
    要件行為，然其係以幫助他人犯罪之意思，實施詐欺取財構
    成要件以外之行為，應依刑法第30條第1 項前段論以幫助犯
    ，是核被告所為，係犯刑法第30條第1 項前段、第339 條第
    1 項之幫助詐欺取財罪。
(二)、又前揭不詳人等所屬之詐欺集團成員就詐欺取財犯行，固有
    犯意聯絡及行為分擔，為共同正犯，惟幫助犯係從犯，從屬
    正犯而成立，刑法上既無「共同幫助」之情，當亦無「幫助
    共同」之可言（最高法院95年度臺上字第6767號判決參照）
    。
(三)、又該不詳詐騙集團成員雖利用被告提供之國泰世華銀行帳戶
    及新光銀行帳戶分別詐欺被害人謝金成、涂怡凡、沈建宗及
    施逸嫻，被告僅有一幫助行為，雖正犯為多次詐欺行為，就
    被告而言，僅有一次犯罪行為，仍僅成立一幫助犯之罪（最
    高法院96年度臺非字第245 號判決要旨參照）。
(四)、本案被告幫助他人犯詐欺取財罪，為從犯，本院衡其犯罪情
    節較正犯為輕，爰依刑法第30條第2 項之規定，按正犯之刑
    減輕之。
(五)、爰審酌被告因一時失慮，提供上開國泰世華銀行帳戶及新光
    銀行帳戶予詐騙集團成員，幫助詐騙集團成員用以詐騙他人
    ，並使該詐騙集團成員得以逃避犯罪之查緝，破壞社會治安
    及有礙金融交易秩序，增加追緝犯罪之困難，造成被害人謝
    金成、涂怡凡、沈建宗及施逸嫻之上揭損失，並考量被告坦
    承犯行，並已賠償被害人沈建宗、涂怡凡及謝金成等人之損
    失（詳後述），已表悔意之犯後態度等一切情狀，量處如主
    文所示之刑，併諭知易科罰金之折算標準。又查被告前未曾
    因故意犯罪受有期徒刑以上刑之宣告，此有臺灣高等法院被
    告前案紀錄表在卷可按，其因一時失慮，致罹刑典，犯後坦
    承犯行，並於本院審理中給付29984 元予被害人沈建宗，給
    付29999 元予被害人涂怡凡，賠償被害人沈建宗及涂怡凡之
    損失，被害人沈建宗、涂怡凡亦當庭表示願意原諒被告（見
    本院100 年度易字第2170號卷一第29頁），被告並已匯款16
    940 元予被害人謝金成，此有郵政國內匯款收據附卷可查（
    見本院100 年度易字第2170號卷二第24頁），業已彌補被害
    人謝金成之損失，足見被告甚有悔意，經此科刑教訓，日後
    當知警惕而無再犯之虞，本院認其所受上開刑之宣告以暫不
    執行為適當，併予宣告緩刑2 年，以啟自新。
(六)、另被告交付予前揭真實姓名年籍不詳自稱「賴經理」之成年
    人之上開存摺影本及提款卡雖係供被告犯罪所用之物，然既
    非被告所有，且非違禁物，爰不另宣告沒收，附此敘明。
據上論斷，應依刑事訴訟法第452 條、第273 條之1 第1 項、第
299 條第1 項前段，刑法第30條第1 項前段、第2 項、第339 條
第1 項、第41條第1 項前段、第74條第1 項第1 款，刑法施行法
第1 條之1 ，判決如主文。
本案經檢察官陳仕蘭到庭執行職務。
中    華    民    國   100    年    11    月    2     日
                  刑事第十一庭  法  官  陳諾樺
以上正本證明與原本無異。
如不服本判決應於收受送達後10日內向本院提出上訴書狀，並應
敘述具體理由；其未敘述上訴理由者，應於上訴期間屆滿後20日
內向本院補提理由書（均須按他造當事人之人數附繕本）「切勿
逕送上級法院」。告訴人或被害人如對於本判決不服者，應具備
理由請求檢察官上訴，其上訴期間之計算係以檢察官收受判決正
本之日期為準。
                                書記官  呂欣穎
中    華    民    國   100    年    11    月    2     日
附錄本案論罪科刑法條：
中華民國刑法第339條第1項
意圖為自己或第三人不法之所有，以詐術使人將本人或第三人之
物交付者，處 5 年以下有期徒刑、拘役或科或併科 1 千元以下
罰金。